【裁判字號】    89,訴,55
【裁判日期】    890229
【裁判案由】    偽造文書
【裁判全文】
臺灣彰化地方法院刑事判決                            八十九年度訴字第五五號
    公  訴  人  臺灣彰化地方法院檢察署檢察官
    被      告  丁○○
右列被告因偽造文書案件，經檢察官提起公訴（八十八年度偵字第三七八七號），本
院判決如左：
    主  文
丁○○行使偽造私文書，足以生損害於他人，處有期徒刑月，如易科罰金，以佰
元折算壹日。緩刑貳年。
    事  實
一、丁○○明知其與辛○○並未於民國八十六年七月三十一日，在彰化縣彰化市○○
    路二四七巷二十四號住處，舉行結婚典禮，竟於八十六年十月二十三日，前往彰
    化縣彰化市戶政事務所，並在結婚登記申請書上蓋辛○○之印章，偽造完成後
    ，據以申請辦理結婚登記而行使之，足以生損害於辛○○本人，使該管公務員將
    該不實之事項登載於職務上所掌戶籍登記簿之公文書，並足生損害於戶政機關對
    結婚登記之管理。
二、案經被害人辛○○訴由臺灣彰化地方法院檢察署檢察官偵查起訴。
    理  由
一、訊據被告丁○○坦承其與辛○○並未舉行結婚典禮，及於右開時、地在結婚登記
    申請書上蓋用辛○○之印章，並據以辦理結婚登記等事實不諱，核與被害人辛○○指訴情節相符，而被告與辛○○確未舉行結婚典禮一節，亦經被害人之父庚○○、母賴素月、被告之祖父戊○○、祖母乙○○○、父徐炳戊、母己○○及介紹
    人甲○○、丙○○等人證述屬實，並有結婚登記申請書、戶籍謄本等在卷可稽，
    事證明確，其犯行堪以認定。
二、核被告丁○○所為，係犯刑法第二百十六條、第二百十條第一項及第二百十四條
    之罪。其用印章之行為，為偽造私文書之一部，偽造私文書之低度行為，復為
    行使之高度行為所吸收，均不另論罪。所犯上開各罪，有方法結果之牽連關係，
    應依刑法第五十五條之規定，從一重之行使偽造私文書罪處斷。爰審酌被告犯罪
    之動機、目的、手段、所生危害及犯罪後態度等一切情狀，量處如主文所示之刑
    ，以示懲儆。又被告前未曾受有期徒刑以上刑之宣告，有臺灣彰化地方法院檢察
    署刑案資料查註紀錄表在卷可稽，被害人及其父、母於本院審理時並陳請給予被
    告自新機會，其經此教訓，應知警惕而無再犯之虞，所宣告之刑，認以暫不執行
    為適當，併予宣告緩刑二年，以勵自新。。
三、公訴意旨另以，被告於八十六年七月三十一日盜刻辛○○印章，並偽造其署押於
    結婚證書上，於八十六年十月二十三日持向彰化市戶政事務所據以辦理雙方戶籍
    登記，因認被告另涉犯刑法第二百十六條、第二百十條之行使偽造私文書罪嫌云
    云。
四、按犯罪事實應依證據認定之，無證據不得推定其犯罪事實，刑事訴訟法第一百五
    十四條定有明文，而刑事訴訟法上所謂認定犯罪事實之證據，係指足以認定被告
    確有犯罪行為之積極證據而言，該項證據自須適合於被告犯罪事實之認定，始得
    採為斷罪資料，又告訴人之指訴，係以使被告受刑事訴追為目的，是其陳述是否
    與事實相符，仍應調查其他證據以資審認，亦經最高法院二十九年上字第三一０
    五號及五十二年台上字第一三００著有判例可資參照。訊據被告堅決否認此部分
    犯行，並辯稱，其與辛○○訂婚後，即同居一處，當時係經其祖父戊○○在結婚
    證書上書寫辛○○之姓名後，由辛○○蓋用其本人之印章，伊並未偽造等語明確
    ，經核與證人戊○○證述情節大致相符，復查證人即結婚證書上之介紹人甲○○
    亦具結證稱，該結婚證書當時係被告與辛○○二人同往持去請其簽名、蓋章，伊
    簽章時，其他人包括辛○○部分已簽名、蓋章完畢等語無訛，參以辛○○與被告
    認識未幾即同居一處，並懷孕生子，關係極其密切，且時隔年餘於始八十八年三
    月三十日提出本件告訴等情，益證被告所辯，應可採信，殊難遽認被告有此部分
    犯行，此外，復查無其他積極證據足資證明，自屬不能證明，因公訴人認此與前
    開論罪科刑部分，有牽連犯之裁判上一罪關係，爰不另為無罪判決之諭知。
五、據上論斷，應依刑事訴訟法第二百九十九條第一項前段，刑法第二百十六條、第
    二百十條第一項、第二百十四條、第七十四條第一款，罰金罰鍰提高標準條例第
    一條前段，判決如主文。
本案經檢察官林俞妙到庭執行職務。
中      華      民      國    八十九    年      二      月    二十九    日
                                    臺灣彰化地方法院刑事第一庭
                                        法      官  羅  培  昌
右正本証明與原本無異
如不服本判決，應於送達後十日內向本院提出上訴狀( 須附繕本 )。
告訴人或被害人對於判決如有不服具備理由請求檢察官上訴者，其上訴期間之計算係
以檢察官收受判決正本之日期為準。
                                        法院書記官  謝  鈴  玉
中      華      民      國    八十九    年      三      月      四      日
刑法第二百十六條
行使第二百十條至第二百十五條之文書者，依偽造、變造文書或登載不實事項或使登
載不實事項之規定處斷。
刑法第二百十條
偽造、變造私文書，足以生損害於公眾或他人者，處五年以下有期徒刑。
刑法第二百十四條
明知為不實之事項，而使公務員登載於職務上所掌之公文書，足以生損害於公眾或他
人者，處三年以下有期徒刑、拘役或五百元以下罰金。


司法院資訊處製作；財團法人民間司法改革基金會備份。
